【裁判字號】    99,監宣,57
【裁判日期】    990914
【裁判案由】    監護宣告
【裁判全文】
臺灣雲林地方法院民事裁定              99年度監宣字第57號
聲  請  人  甲○○
相  對  人  乙○○
上列聲請人聲請輔助宣告事件，本院裁定如下：
    主      文
宣告乙○○（男、民國○○年○ 月○○日生、國民身分證統一編號：
Ｚ000000000號）為受輔助宣告之人。
選定甲○○（女、民國○○年○ 月○○日生、國民身分證統一號碼：
Ｚ000000000號）為受輔助宣告之人之輔助人。
聲請費用新臺幣壹仟元由受輔助宣告之人負擔。
    理    由
一、聲請意旨略以：聲請人甲○○為相對人之妹，相對人因於民
    國98年11月26日經急診送醫治療，其患有慢性硬腦膜下出血
    、頭部外傷併硬腦膜下出血等病症，雖屢經延醫診治仍不見
    好轉，已無法處理自己之事務，爰依民事訴訟法第597 條之
    規定，聲請對其為輔助之宣告等語。
二、按對於因精神障礙或其他心智缺陷，致其為意思表示或受意
    思表示，或辨識其意思表示效果之能力，顯有不足者，法院
    得因本人、配偶、四親等內之親屬、最近一年有同居事實之
    其他親屬、檢察官、主管機關或社會福利機構之聲請，為輔
    助之宣告。受輔助宣告之人，應置輔助人，民法第15條之1
    第1 項、第1113條之1 第1 項亦定有明文。依民法第1113條
    之1 第2 項準用同法第1111條之1 規定，法院選定輔助人時
    ，應依受輔助宣告之人之最佳利益，優先考量受輔助宣告之
    人之意見，審酌一切情狀，並注意下列事項：(一)受輔助宣告
    之人之身心狀態與生活及財產狀況。(二)受輔助宣告之人與其
    配偶、子女或其他共同生活之人間之情感狀況。(三)輔助人之
    職業、經歷、意見及其與受輔助宣告之人之利害關係。(四)法
    人為輔助人時，其事業之種類與內容，法人及其代表人與受
    輔助宣告之人之利害關係。
三、查聲請人上開主張，業據其提出戶籍謄本、中國醫藥大學北
    港附設醫院診斷證明書影本等件為證，且相對人經本院法官
    在鑑定人即財團法人天主教若瑟醫院醫師詹智堯前呼喚其姓
    名均能回應，對其詢問簡單問題，大體上均能簡要地回覆，
    對其不知自身年紀或到醫院所欲處理之事務等情事亦能答稱
    不知道，並經鑑定人詹智堯醫師鑑定稱：個案因為硬腦膜下
    出血，引起腦傷造成語言能力受損，無法說出自己名字，也
    說不出家人名字，言語呈現片斷，大多只能回答二、三個字
    ，無法說出複雜的句子，精神狀態檢查顯示記憶力、計算能
    力障礙，因此目前判斷其精神狀況因腦傷之故致其為意思表
    示及受意思表示及辨識意思表示效果之能力顯有不足等語，
    有鑑定筆錄在卷可稽。本院審酌上情，認相對人對周邊事物
    、他人詢問事項等仍有所認知，但受限於語言能力、記憶力
    等障礙而無法明確表示其意思，其雖未達完全喪失意思表示
    之能力，但其辨識能力顯較一般人為不足，故聲請人聲請對
    相對人為輔助之宣告為有理由，應予准許。
四、次查，聲請人甲○○為受輔助宣告人之妹，其母黃蔡髺已死
    亡，仍有其父黃天保、女黃藻、兄弟姐妹黃守、黃麗珠、
    劉黃新花、黃添養等人尚存，聲請人並已取得渠等之同意由
    其擔任受輔助宣告人之輔助人之情，有戶籍謄本、親屬系統
    表、同意書等件附卷可參。本院審酌上情，並考量聲請人為
    受輔助宣告人之妹，並有意願擔任受輔助宣告人之輔助人，
    而受輔助宣告人先前安置於安養中心，目前則與其父黃天保
    及其兄黃守、嫂黃林珠共同住居生活，惟渠等年歲已高，並
    不宜擔任輔助人，而聲請人業已取得受輔助宣告人之父黃天
    保、女黃藻、兄弟姐妹黃守、黃麗珠、劉黃新花、黃添養
    等人之同意由其擔任受輔助宣告人之輔助人等情狀，認聲請
    人甲○○應有輔助受輔助宣告人之能力，並適於任之，是由
    聲請人甲○○任輔助人，符合受輔助宣告人乙○○之最佳利
    益，爰依前揭規定，選定聲請人甲○○為受輔助宣告之人乙
    ○○之輔助人。
五、依民事訴訟法第608 條第1 項、第624 條之1 第3 項，裁定
    如主文。
中    華    民    國    99    年    9     月    14    日
                   家事法庭     法  官  黃瑞井
以上正本係照原本作成。
如不服本裁定關於選定輔助人部分，應於送達後十日內向本院提
出抗告狀，並繳納抗告費新臺幣1,000 元；其餘關於宣告輔助之
部分，不得抗告。
中    華    民    國    99    年    9     月    14    日
                                書記官  鄭國銘

司法院資訊處製作；財團法人民間司法改革基金會備份。
